臺灣高雄地方法院民事判決
111年度鳳簡字第22號
原      告  林張簡雪月

            林郁宸  
            林樹蘭  
共      同
訴訟代理人  蔡念辛律師
被      告  張睿恩  

上列當事人間請求損害賠償事件，經原告提起刑事附帶民事訴訟
，由本院刑事庭移送前來（110年度審交附民字第408號），本院
於民國111年3月28日言詞辯論終結，判決如下
    主      文
一、被告應給付原告林張簡雪月新臺幣（下同）349萬4,115元，
    及自民國（下同）110年9月2日起至清償日止，按週年利率5
     ％計算之利息。
二、被告應給付原告林郁宸50萬元，及自110年9月2日起至清償
    日止，按週年利率5 ％計算之利息。
三、被告應給付原告林樹蘭50萬元，及自110年9月2日起至清償
    日止，按週年利率5 ％計算之利息。
四、原告其餘之訴駁回。
五、本判決第一至三項得假執行。
    事實及理由
一、原告主張：被告未考領有合格駕駛執照，於110 年5 月10日
    18時37分許，駕駛車牌號碼000-0000號自用小客車，沿高雄
    市大寮區大寮路快車道由西往東方向行駛，行經大寮路與無
    名巷交岔路口前時，本應注意車前狀況，隨時採取必要之安
    全措施，且應注意該處行車時速不得超過50公里，而依當時
    尚無不能注意之情況，竟疏未注意及此，仍貿然以時速約11
    0 公里之高速前行，適被害人林春財騎乘車牌號碼000-000
　　號普通重型機車自該無名巷中駛出由南向北橫越大寮路，兩
    車遂發生碰撞，致林春財人車倒地，因多重性外傷、顱腦損
    傷、胸腹鈍挫傷及低血容性休克而當場死亡（下稱系爭事故
    ）。原告林張簡雪月為林春財之配偶，另原告林郁宸、林樹
    蘭為林春財之子女，因被告上揭過失不法侵害行為致受有下
    列損害：⒈扶養費用：林張簡雪月尚有餘命25.83年，扣除中
    間利息後，以林春財負擔扶養義務3分之1 計算，自得請求
    被告給付林張簡雪月扶養費用153萬8,465元。2.林張簡雪月
    為林春財支出喪葬費用45萬5,650元。3.非財產損害上之損
    害賠償：林張簡雪月為林春財配偶，受此打擊，身心受有相
    當之痛苦，被告應賠償林張簡雪月精神慰撫金200萬元；另
    林郁宸及林樹蘭，因系爭事故喪失父親，身心受有相當之痛
    苦，被告應賠償林郁宸及林樹蘭精神慰撫金各100萬元。為
    此，爰依民法第184 條第1項前段、第191 條之2、第192條
    及第194條等規定，提起本件訴訟，並聲明：㈠被告應給付林
    張簡雪月399萬4,115元，㈡被告應分別給付林郁宸及林樹蘭
    各100萬元，及均自起訴狀繕本送達被告翌日起至清償日止
    ，按週年利率5％計算之利息。
二、被告則以：伊對系爭事故、原支出喪葬費用及扶養費用之金
    額，均不爭執，也願意賠償，但伊現在監所服刑，所以無法
    工作清償等語。
三、本院得心證之理由：
㈠、按因故意或過失，不法侵害他人之權利者，負損害賠償責任
    ；汽車、機車或其他非依軌道行駛之動力車輛，在使用中加
    損害於他人者，駕駛人應賠償因此所生之損害，民法第184 
    項第1 項前段、第191 條之2 前段分別定有明文。查原告主
    張系爭事故之事實，業據其提出林春財之繼承系統表、林張
    簡雪月及林春蘭之現戶全戶戶籍謄本、喪葬費用支出單據及
    發票等件為證（審交附民卷第17至33頁），並經本院職權調
    閱系爭事故資料1份在卷可稽（本院卷第23至47頁），且為
    被告所不爭執（本院卷第76頁），被告因系爭事故所犯無駕
    駛執照駕車，因而過失致人於死罪，亦經本院刑事庭判處有
    期徒刑10月，此有本院刑事庭110年度審交訴字第134號判決
    在卷可稽（本院卷第13至17頁），堪信原告主張為真實，故
    原告依上開規定請求被告負損害賠償責任，核屬有據。
㈡、次按不法侵害他人致死者，對於支出醫療及增加生活上需要
    之費用或殯葬費之人，亦應負損害賠償責任；被害人對於第
    三人負有法定扶養義務者，加害人對於該第三人亦應負損害
    賠償責任，民法第192 條第1 項、第2 項定有明文。又按不
    法侵害他人致死者，被害人之父、母、子、女及配偶，雖非
    財產上之損害，亦得請求賠償相當之金額，同法第194 條亦
    有明文。查被告應就林春財之死亡負損害賠償責任，業如前
    述，而林張簡雪月、林郁宸及林樹蘭分別為林春財之配偶及
    子女，依上開規定，請求被告賠償其等之損害，核屬有據
    。茲就原告之各項請求金額，是否有據，分別論述如下：
　⒈林張簡雪月請求扶養費用部分
　　林張簡雪月主張其為林春財之配偶，林春財與其等子女即林
    郁宸、林樹蘭各負之扶養義務為3分之1，而其為50年生，系
    爭事故發生時為60歲，其餘命尚有25.83年，以行政院主計
    處統計之109年度高雄市平均每人每月消費支出為2萬3,159
    元計算，並依霍夫曼式計算法扣除中間利息（首期給付不扣
    除中間利息），其得請求被告給付扶養費153萬8,465元，被
    告對該金額不爭執且同意給付（本院卷第77頁），是林張簡
    雪月此部分請求，應屬有據。
  ⒉林張簡雪月請求喪葬費用部分
　　林張簡雪月請求被告給付喪葬費用45萬5,650元，業據其提
    出喪葬費用單據及發票影本共6紙附卷可參（本院卷第23至3
    3頁），且為被告所不爭執（本院卷第76頁），是原告此部
    分請求為有理由。
  ⒊林張簡雪月、林郁宸及林樹蘭請求精神慰撫金部分
　　慰撫金之賠償，其核給之標準固與財產上損害之計算不同，
    然非不可斟酌雙方身分資力與加害程度，及其他如加害程度
    等各種情形核定相當之數額（最高法院51年度台上字第223 
    號、89年度台上第1952號判決意旨參照）。經查，被告過失
    致林春財發生死亡結果，已如前述，林張簡雪月、林郁宸及
    林樹蘭分別為林春財之配偶及子女，渠等依上開規定，請求
    被告給付精神慰撫金，即屬有據。本院審酌林張簡雪月為國
    中畢業，為家管；林郁宸為大學畢業，現為物流士，每月收
    入約3萬多元；林樹蘭為大學畢業，為家庭主婦；被告為國
    中畢業，系爭事故發生前為市場傢俱五金攤商，每月收入約
    3至4萬元；復斟酌原告三人與被告之財產資料（兩造之稅務
    電子閘門財產所得調件明細表，因屬個人隱私，僅予參酌，
    不予詳細揭露）、林張簡雪月失偶及林郁宸和林樹蘭失怙之
    痛等一切情狀，認林張簡雪月請求精神慰撫金200萬元、林
    郁宸及林樹蘭分別請求精神慰撫金100萬元，尚屬適當，應
    予准許。
  ⒋綜上，林張簡雪月得請求被告給付399萬4,115元（計算式：1
     ,538,465＋455,650＋2,000,000＝3,994,115），林郁宸及林
     樹蘭得分別請求被告給付100萬元。
㈢、又保險人依本法所為之保險給付，視為被保險人損害賠償金
    額之一部分，被保險人受賠償請求時，得扣除之，強制汽車
    責任保險法第32條定有明文。系爭事故發生後，林張簡雪月
    、林郁宸及林樹蘭已分別領取強制險保險金50萬元，有原告
    提出之第一產物保險股份有限公司賠案領款狀況查詢在卷可
    參（本院卷第83頁），原告三人得請求之賠償金應再各扣除
    50萬元，故林張簡雪月、林郁宸及林樹蘭得分別請求被告給
    付349萬4,115元、50萬元及50萬元。
四、綜上所述，林張簡雪月、林郁宸及林樹蘭依據侵權行為之法
    律關係，分別請求被告給付349萬4,115元、50萬元及50萬元
    ，及均自附帶民事起訴狀繕本送達翌日即110年9月2日（審
    交附民卷第54-1頁）起至清償日止，按週年利率5％計算之利
    息範圍，為有理由，應予准許，逾此範圍之請求，為無理由
    ，應予駁回。
五、本件原告勝訴部分係依民事訴訟法第427條適用簡易程序所
    為被告敗訴之判決，依同法第389 條第1 項第3 款規定，應
    依職權宣告假執行。
六、本件事證已臻明確，兩造其餘攻擊防禦方法及所提證據，核
    與判決結果不生影響，爰不逐一論述，併此敘明。
七、本件原告係於刑事訴訟程序提起民事訴訟，經本院刑事庭裁
    定移送前來，依刑事訴訟法第504 條第2 項規定，無庸繳納
    裁判費，且本件訴訟繫屬期間亦未增生訴訟費用事項，故無
    訴訟費用負擔問題，併予敘明。
中　　華　　民　　國　　111 　年　　4 　　月　　11　　日
          　　　　鳳山簡易庭  法　  官  林育丞
以上正本係照原本作成。
如不服本判決，應於送達後20日內，向本院提出上訴狀並表明上
訴理由，如於本判決宣示後送達前提起上訴者，應於判決送達後
20日內補提上訴理由書（須附繕本）。　　　　　　　　　
中　　華　　民　　國　　111 　年　　4 　　月　　11　　日
                              書  記  官